【裁判字號】    98,交聲,223
【裁判日期】    980218
【裁判案由】    交管條例聲異
【裁判全文】
臺灣板橋地方法院交通事件裁定        98年度交聲字第223號
原處分機關  交通部公路總局臺北區監理所板橋監理站
異  議  人  甲○○
即受處分人
                    樓
上列異議人即受處分人因違反道路交通管理處罰條例案件，對於
交通部公路總局臺北區監理所板橋監理站98年1月19日所為之處
分（原處分案號：板監裁字裁41-CO0000000），聲明異議，本院
裁定如下：
    主  文
原處分撤銷。
甲○○不罰。
    理  由
一、原處分機關係以：異議人即受處分人甲○○於民國96年4 月
    2 日16時15分許，騎乘車號CRG-106 號重型機車，行經臺北
    縣永和市○○路口之時，違規闖越紅燈，爰依道路交通管理
    處罰條例第53條第1 款裁處新臺幣（下同）4 千5 百元，並
    記違規點數3點云云。
二、本件異議理由略以：伊不記得是否有於上開時間騎乘機車行
    經永和市○○街，但並未曾闖紅燈，自不能單憑舉發警員之
    單方說法作為唯一證據，應提出其他確切證據加以證明，且
    該舉發通知單左上角註記「一名口齒不清皮膚黝黑的男子」
    ，似有狹怨舉發之成份，為此不服原處分，而聲明異議等語
    。
三、按法院受理交通事件，準用刑事訴訟法之規定，道路交通管
    理處罰條例第89條前段定有明文。又「認定犯罪事實所憑之
    證據，雖不以直接證據為限，間接證據亦包括在內。然而無
    論直接證據或間接證據，其得為訴訟上之證明者，須於通常
    一般之人均不致有所懷疑，而得確信其為真實之程度者，始
    得據為有罪之認定。倘其證明尚未達到此一程度，而有合理
    之懷疑存在，而無從使事實審法院得有罪之確信時，即應由
    法院為諭知被告無罪之判決。」，最高法院76年台上字第49
    86號亦著有判例可資參照。是以刑事訴訟上「法院認定被告
    有罪，就該有罪事實不能有任何合理懷疑存在」之原則，於
    法院審理交通案件時亦有其適用。易言之，法院於審理行為
   人違反道路交通管理處罰條例案件時，於踐行調查證據之程
    序後，如就原處分機關所認定之行為人違規事實，仍有合理
    懷疑，即應依刑事訴訟法上之「罪疑唯有利於行為人」之法
    則，作對受處分人有利之認定，核先敘明。
四、本件原處分機關認異議人有於上開時地騎車違規闖越紅燈之
    行為，無非係以臺北縣政府警察局舉發違反道路交通管理事
    件通知單及臺北縣政府警察局永和分局98年1 月14日北縣警
    永字第09 80000672 號函各1 份為主要論據。經查：證人即
    舉發異議人違規之臺北縣政府警察局永和分局永和派出所警
    員乙○○雖於本院審理時到庭證稱：「（法官問：本件違反
    道路交通管理條例之舉發通知書，是否是你製作？）是我告
    發的。」、「（法官問：當時情形如何？）96年4 月2 日下
    午16時15分，我在永和市○○街○○路口即我們的派出所準
    備出勤（庭呈地圖一份），我見到一台重型機車CRG-106 號
    從安樂路直行，當時該路口為紅燈，只有秀朗路為綠燈，安
    樂路及自由街都是紅燈。我看到該台重型機車直接直行，旁
    邊還有其他等待綠燈的民眾，我就對騎乘該機車的人吹哨，
    要他停下，因為他已經騎過去，所以我是從後方吹哨。我在
    想要不要騎車過去追他，但是因為我的路口也是紅燈，怕追
    過去會有危險，我就沒有追過去。」等語，惟就異議人是否
    即為當時違規闖越紅燈之人，則一致明確證稱：「（法官問
    ：違規人是否為異議人？）我不敢確定，因為已經經過這麼
    長的時間，印象會模糊，但是我只要有舉發違規，都會登載
    在工作記錄簿，我今天有帶影本過來。」、「（法官問：你
    有覺得異議人是那個口齒不清的人嗎？）異議人這樣的情形
    ，在我的認知就是口齒不清的人，但是我不敢確定他就是當
    時違規的人。」等語，由此可知，異議人雖為上開車號CRG-
    106 號重型機車之所有人，然是否確為當時騎乘機車違規闖
    越紅燈之人，已非全然無疑。再者，異議人經本院傳喚到庭
    後，由本院先後訊問其年籍、住所資料、聲明異議之理由及
    對證人所言有何意見之時，除因有些許重聽而無法正常聽聞
    法庭內人員之完整陳述外，並無明顯口齒不清而不易明瞭其
    所陳述內容之情事，則異議人是否為證人乙○○所指具有「
    口齒不清」特徵之違規人，亦容有斟酌之餘地。況且，本件
    舉發違規之時間早於96年4月2日發生，卻遲至1年6月後之97
    年12月間始移由監理機關接受申訴並逕行裁處，設若舉發事
    實果係確實無誤，何以有此相當時日之拖延，著實令人不解
    ，是以本件在無更進一步積極事證足資證明異議人有上開違
    規闖越紅燈行為之前，依上開「罪疑唯有利於行為人」之法
    則，自應作對異議人有利之認定，尚難僅憑證人乙○○所為
    片面且無法清楚指認之證詞，即遽認異議人有上開違規闖紅
    燈之情事。
五、綜上所述，本件依上開調查證據之結果，並無積極事證足以
    促使本院確信異議人有本件違規闖越紅燈之行為，原處分機
    關未予詳查即遽以裁罰，自非允當，是異議人之異議為有理
    由，應由本院將原處分撤銷，並諭知異議人不罰。
據上論斷，應依道路交通案件處理辦法第20條前段，裁定如主文
。
中    華    民    國    98    年    2     月    18    日
                            交通法庭
                              法  官  楊仲農
上列正本證明與原本無異。
如對本裁定不服，應於送達後5日內，向本院提出抗告狀（應抄
附繕本）。
                              書記官  陳香君
中    華    民    國    98    年    2     月    23    日


司法院資訊處製作；財團法人民間司法改革基金會備份。
